【裁判字號】    92,勞訴,80
【裁判日期】    921124
【裁判案由】    給付資遣費等
【裁判全文】
臺灣臺北地方法院民事判決                          九十二年度勞訴字第八０號
    原      告  丁○○
    被      告  建同營造股份有限公司
    法定代理人  乙○○
    訴訟代理人  陳明良律師
當事人間給付資遣費等事件，本院於九十二年十月二十日言詞辯論終結，判決如左：
    主  文
被告應給付原告新台幣捌拾萬壹仟捌佰伍拾元。
原告其餘之訴駁回。
訴訟費用由被告負擔十分之九，餘由原告負擔。
    事  實
甲、原告方面：
一、聲明：
（一）被告應給付原告新台幣（下同）二十六萬四千元。
（二）被告應給付原告六十七萬二千六百元。
二、陳述：
（一）原告自八十八年七月二十日起至九十一年八月三十日止，受僱於被告，在南澳
      鄉○○○○道南橫坑段新建工程工地，擔任電工，負責水電維修，月薪為六萬
      一千元，期間為三年又四十天，工程完工後，被告終止勞動契約，卻未給付資
      遣費及預告工資二十六萬四千元。被告又將原告勞工保險之投保薪資，以多報
      少，本應報為四萬二千元，短報為一萬九千二百元，致原告可領取之老年給付
      ，短少六十七萬二千六百元，原告為此依勞基法第十六、十七條、勞工保險條
      例第七十二條規定，請求被告給付如訴之聲明所示。
（二）依電氣技術人員管理規則，用電場所超過五十瓦者，即必須僱用電氣技術人員
      ，被告依此僱用原告，且僱用期間長三年又四十天，原告之工作，為繼續性而
      非特定性工作。
（三）被告負責人僱用原告時，即承諾以月薪五萬元起薪，後因原告表現優秀，每隔
      數月即調薪一次，至八十九年十一月間，月薪即超過六萬元以上，被告卻於完
      工前三、四個月，改按日計薪，然雖有上工不足之天數，實係被告未派工，原
      告又未請假，被告不應於九十一年五、六、七、八月，剋扣薪資。
（四）被告匯入原告帳戶者，均屬薪資，九十一年五月份上班二十六天，薪資五萬一
      千八百七十二元，六月份上班二十八天，薪資五萬五千八百九十四元，七月份
      薪資四萬四千四百五十八元，八月份上班二十天，薪資三萬九千八百七十五元
      。至於代僱工之工資，均由被告負責人巡視工地時，託原告轉交，原告代支之
      材料費，亦由被告負責人親自歸還。
（五）原告並未要求被告低報勞保薪資，當時工地五、六十名員工，除楊建興外，被
      告均申報投保薪資為一萬九千二百元。
三、證據：提出調解紀錄、扣繳憑單、存摺內頁、離職證明、存證信函、投保資料、
    證明書為證。
乙、被告方面：
一、聲明：原告之訴駁回。
二、陳述：
（一）被告於八十六年七月間，向訴外人行政院行政院國軍退除役官兵輔導委員會榮
      民工程事業處花東施工處」（下稱業主）承攬「東部鐵路改善北迴線新觀音隧
      道新建工程」之「南橫坑工作面」工程，需增加雇用額外非繼續性勞工及在隧
      道內工作之特殊技能人員。該些工作人員，係因應該隧道工程而增加者，當完
      成工作後，該額外非繼續性勞工或特殊技能之勞工，因已無工作標的而不需要
      ，故該種工作為勞動基準法第九條所規定之「特定性工作」，依法得約定為定
      期性勞動契約，而以該工作完成時，作為該勞動契約期限屆滿之時點。
（二）系爭工程施工之初，原先委由業主統一雇用外籍勞工支應。嗣於八十八年七月
      間，因政府核准之外籍勞工雇用期間二年屆滿，然該隧道工作尚未完成，仍需
      雇用額外非繼續性勞工及在隧道內工作之特殊技能人員，被告乃委由丙○○改
      向國內勞工雇用之，楊建興代理被告雇用該些員工時，均明確告知，其等受雇
      係為因應工程突然增加人力之需，於該工程完工後，該隧道工程之全部工作班
      隨即解散，亦即該勞動契約為特定性之定期契約，契約期間至該工程完竣時屆
      滿。被告僱用原告，係因該隧道內之施工用電，需特殊電匠技術人員專業處理
      ，因原告具有該特殊技能而雇用，然於該隧道工程完成後，被告即不需該種特
      殊技術人員，故被告於雇用時，已將前揭特定性定期契約雇用條件告知，經原
      告同意後，被告始雇用之。本件勞動契約關係，既因「特定性工作」之定期勞
      動契約之雇用期間屆滿（前揭工程完工）而消滅，並非因勞動契約之「終止」
      而消滅，被告亦未曾對原告為終止契約之表示，顯無勞基法第十六、十七條之
      適用。
（三）原告係於九十一年八月三十日離職，其離職前六月之薪資分別為：八月為一四
      、二四○元；七月為一六、二七○元；六月為一六、二七○元；五月為五二、
      八六七元；四月為七一、一六五元；三月為六八、一一六元，全部六個月總工
      資為二三八、九二八元，除以總日數一八四日，每日薪資為一、二九九元，每
      月平均薪資為一、二九九元／日乘以三○日為三八、九九七元，原告稱其平均
      薪資為六一、○○○元云云，被告否認之。
（四）原告提郵政存摺，其中六、七、八月份被告匯入之金額分別為五五、八九四元
      （七月五日匯入）；四四、四五八元（八月五日匯入）；三九、八七五元（九
      月五日匯入）（原証三號），該三筆金額並非全部均為原告之薪資，其中尚包
      含原告代墊材料費及代墊另行雇工工資等，扣除後，方為實付原告之工資，即
      六月為一五、七七五元（工資一六、二七○元代扣勞保及健保費之餘額）；七
      月為一五、七七五元（工資一六、二七○元代扣勞保及健保費之餘額）；八月
      為一三、七四五元（工資一四、二四○元代扣勞保及健保費之餘額）。
（五）原告受雇於被告前，其投保單位為「宜蘭縣土木業職業工會」，其投保薪資為
      一九、二○○元。丙○○代理被告雇用原告時，曾詢問原告擬投保勞工保險之
      投保薪資，原告為儉省其應繳納之保險費，要求被告按其原投保薪資一九、二
      ○○元投保，此亦經丙○○到庭證述屬實，況如非原告告知被告該數額，被告
      怎能知其前投保薪資之數額，故其受雇期間之投保薪資，係按原告要求之金額
      辦理，並非被告擅自投保。另由原告所書寫起訴狀及準備狀所載內容，顯示原
      告對勞工法令及勞工保險法令非常熟稔，顯然，原告自始即知其所繳勞保費係
      以投保薪資一九，二００元計算，原告行使權利履行義務顯有違民法第一百四
      十八條第一項誠實信用原則，原告就該申報亦與有過失，請鈞院依民法第二百
      十七條規定免除或減輕被告之賠償金額。
（六）依員工薪資表所示，由九十一年三月之七人至九十一年六月減為三人，至九十
      一年七月減至二人。另由原告所製作之清單所示，其中五月二十一日亦記載「
      正常上班到本日」。足證該工程確於九十一年五月結束，結束後，已無工作可
      做，人員大部分解散，原告自六月份起，僅作交付工作與業主前之零星維修與
      陪同驗收之工作。九十一年六﹑七﹑八月，每月之工作日數僅為七日至八日間
      ，足證被告確因承攬前揭工程，突然需要施作該工作之人員而僱用被告，尤其
      被告係因具有特殊電匠技術，且為該隧道工程所需而僱用，該些工作於隧道工
      程結束後，即不再需要，為「定期勞動契約」，依勞基法第十八條規定，勞工
      不得向僱主請求加發預告期間工資及資遣費。
（七）系爭工程於九十二年五月已大致完工（參被證五號第一張原告所寫五月二十一
      之項目），六﹑七﹑八月為該工程零星收尾及驗收之工作，工作並不多。當時
      原「總管」丙○○已準備離職，在該工地僅剩原告為工程人員，故僱用臨時工
      及雜項材料費之支出均請原告代為處理，並代墊相關費用。原告在於隔月製作
      清單寄回被告公司，被告依據其所填清單，包括原告當月薪資﹑代墊雜項材料
      費用及代墊臨時工資合計之金額匯入原告之銀行帳戶內。其中由原告所自書之
      清單中，六月份之出工日數為七．五天，七月份之出工日數為八天，被告以八
      天工資計算六一，０００元除以三十日乘以八日為一六﹑二六六．六六．．．
      元，以進十位計為一六﹑二七０元，此為九十一年六﹑七月原告薪資表中，所
      載原告薪資ㄧ六二七０元之由來，扣除勞健保費四九五元為一五﹑七七五元，
      加計當月代雇工費及代支材料費，金額合計為五五﹑八九四元及四四﹑四五八
      元，被告按該金額於隔月電匯與原告。另九月之匯款（八月份款）情形亦同。
（八）因系爭工地在宜蘭，被告公司在台北，故該工地人員之僱用，均委由楊建興在
      當地登報，面洽及僱用。被告負責人偶爾到工地，楊建興會介紹新僱用人員與
      負責人認識，負責人可能作進ㄧ步認識洽詢，但絕非此時方僱用。原告稱係被
      告負責人面洽僱用云云，明顯不實。
三、證據：提出行政院勞工委員會八十九年三月三十一日台八九勞資二字第○○一一
    三六二號函、薪資表、代支材料及雇工支出傳票、工資明細表、費用計算清單三
    張為證。
    理  由
一、原告起訴主張伊自八十八年七月二十日起至九十一年八月三十日止，受僱於被告
    ，在南澳鄉○○○○道南橫坑段新建工程工地，擔任電工，月薪為六萬一千元，
    工程完工後，被告終止勞動契約，卻未給付資遣費及預告工資，被告又將伊之勞
    工保險投保薪資，短報為一萬九千二百元，致伊可領取之老年給付，短少六十七
    萬二千六百元，爰依勞基法第十六、十七條、勞工保險條例第七十二條規定，求
    為命被告應給付預告工資及資遣費二十六萬四千元及賠償勞保給付之損失六十七
    萬二千六百元。
    被告則以：兩造間勞動契約，屬於特定性工作之定期契約，原告不得請求預告工
    資及資遣費，且被告是依原告指示，申報勞工保險之投保薪資云云，資為抗辯。
二、原告主張伊自八十八年七月二十日起至九十一年八月三十日止，受僱於被告，在
    南澳鄉○○○○道南橫坑段新建工程工地，擔任電工，工作期間，被告申報原告
    之勞工保險投保薪資為一萬九千二百元之事實，業經原告提出勞工保險被保險人
    投保資料表為證，被告對此亦不爭執，自堪信為真實。至原告主張被告應賠償勞
    保給付之損失，並於終止勞動契約時，給付預告工資及資遣費等情，則為被告所
    否認，並以前開情詞置辯。經查：
（一）按勞動契約，分為定期契約及不定期契約，臨時性、短期性、季節性及特定性
      工作得為定期契約，有繼續性工作應為不定期契約，又特定性工作，係指可在
      特定期間完成之非繼續性工作，其工作期間超過一年者，應報請主管機關核備
      ，特定性定期契約期限逾三年者，於屆滿三年後，勞工得終止契約，勞基法第
      九條第一項、第十五條第一項及同法施行細則第六條第四款定有明文。
（二）被告雖辯稱伊於八十六年七月間，向業主承攬「東部鐵路改善北迴線新觀音隧
      道新建工程」之「南橫坑工作面」工程，施工之初，原先委由業主統一雇用外
      該隧道工作尚未完成，被告乃委由丙○○改向國內雇用包括原告之工作人員，
      該些工作人員，係因應該隧道工程而增加者，當完成工作後，該額外非繼續性
      勞工或特殊技能之勞工，因已無工作標的而不需要，故該種工作為勞基法第九
      條所規定之「特定性工作」，依法得約定為定期性勞動契約云云。惟查，被告
      就兩造間訂立勞動契約時，有約定原告之工作，特定於「南橫坑工作面」工程
      ，工程結束後，兩造間勞動契約關係即消滅等情，既為原告所否認，且原告於
      九十一年三、四月之薪資，依被告所提之薪資表所載，係以月薪六萬一千元計
      算，加班費另計，並自受僱起至九十一年四月份止，月薪多數在六萬零五元以
      上（即月薪六萬一千元扣除勞保費二百五十元、健保費二百四十五元、所得稅
      五百元後之金額），有原告所提存摺內頁為證，與被告所提臨時工甲○○之薪
      資，是以天數計算，並以臨時工資之支出傳票列帳不同。證人即當時工地總管
      丙○○雖證稱：原告屬於臨時工云云，惟被告既未將原告之工資，以臨時工資
      之支出傳票列帳，反而與總管、會計一併以薪資表冊列帳，且證人丙○○並證
      稱：其他地方有工作會再叫原告來等語，核與原告主張當初是約定工地結束後
      會調我到別的工地相符。足認被告僱用原告，長達三年又四個月之期間，負責
      水電維修工作，為被告有意持續維持之經濟活動所衍生之相關職務工作，屬於
      繼續性工作，具有不定期契約之性質。被告以兩造間勞動契約關係，屬於「特
      定性工作」之定期勞動契約，無勞基法第十六、十七條之適用云云，自不可取
      。
（三）查兩造間勞動契約，屬於不定期契約，已如前述，被告既於系爭工程結束後，
      未再通知原告做其他工作，並於九十一年八月三十日，辦理原告勞工保險退出
      ，應認被告係以業務性質變更，有減少勞工之必要，又無適當工作可供安置為
      由，解僱原告，原告主張被告應依勞基法第十六、十七條規定，給付預告工資
      及資遣費，自屬有據。查原告自八十八年七月二十日起至九十一年八月三十日
      止，工作年資為三年又一個月又十一日，依勞基法第十六、十七條規定，應給
      付三十日之預告工資及三又六分之一個月之資遣費。又兩造間勞動契約終止前
      之六個月之月薪，原告主張依存摺內頁所載，分別為六萬七千一百二十一元、
      七萬零一百七十元、五萬一千八百七十二元、五萬五千八百九十四元、四萬四
      千四百五十八元、三萬九千八百七十五元，被告主張其中六、七、八月之薪資
      ，應扣除代僱工之工資及材料費如附表所示，並提出支出傳票及原告製作之費
      用計算清單為證，經核相符，原告主張全數為薪資，代僱工之工資及材料費是
      由被告公司負責人親自交付云云，並不可取。證人甲○○雖證稱：九十一年六
      、七月之薪資，是老闆親自交給我，八月的薪資，才是原告轉交等語，惟既與
      上揭支出傳票所載不符，應係證人甲○○誤記所致，自難為有利原告之認定。
      是兩造間勞動契約終止前之六個月之月薪，應分別為六萬七千一百二十一元、
      七萬零一百七十元、五萬一千八百七十二元、一萬五千七百七十五元、一萬五
      千七百七十五元、一萬三千七百四十五元，平均工資為一千二百七十四元（
      67121＋70170＋51872＋15775＋15775＋13745=234458，31＋30＋31＋30＋31
      ＋31=184，234458÷184=1274）。從而，原告主張被告應給付三十日之預告工
      資三萬八千二百二十元（1274×30=38220）及三又六分之一個月之資遣費十二
      萬一千零三十元｛38220×（3＋1／6）=121030｝，洵為可取。
（四）原告另主張伊於受僱原告期間，原告勞工保險之投保薪資，本應申報為四萬二
      千元，被告卻申報為一萬九千二百元，原告之投保年資為二十一年又二百八十
      七日，可領取老年給付之基數為二十九點五個基數等情，並提出投保資料為證
      ，被告對此亦不爭執，惟以曾詢問原告擬投保勞工保險之投保薪資，係原告為
      儉省其應繳納之保險費，要求被告按其原投保薪資一九、二○○元投保，原告
      行使權利履行義務顯有違民法第一百四十八條第一項誠實信用原則，原告就該
      申報亦與有過失，應依民法第二百十七條規定免除或減輕被告之賠償金額云云
      置辯。經查，證人丙○○固到庭證稱：原告來時，我有問他勞保多少，他說他
      在公會多少就照多少等語。惟被告既係原告之勞工保險之投保單位，即原告之
      投保薪資係由被告片面決定並申報，並非原告所能左右，被告主張原告與有過
      失，實不足取。從而，原告依勞工保險條例第七十二條第二項規定，請求被告
      賠償老年給付之損失六十七萬二千六百元｛（00000－00000）×29.5=672600
      ｝，應為可取。
三、綜上所陳，原告依勞基法第十六、十七條、勞工保險條例第七十二條規定，請求
    被告給付預告工資三萬八千二百二十元、資遣費十二萬一千零三十元，並賠償勞
    保給付之損失六十七萬二千六百元，合計八十三萬一千八百五十元，洵屬有據，
    應予准許，逾此部分之請求，為無理由，應予駁回。
四、至兩造其餘之攻擊或防禦方法，及未經援用之證據，經本院斟酌後，認為均不足
    以影響本判決之結果，自無一一詳予論駁之必要，併此敘明。
五、結論：原告之訴為一部有理由，一部無理由，並依民事訴訟法第七十九條但書，
    判決如主文。
中      華      民      國    九十二    年     十一     月    二十四    日
                                            民事第三庭  法  官    李慈惠
正本係照原本作成
如對本判決上訴，須於判決送達後廿日內向本院提出上訴狀
中      華      民      國    九十二    年     十一     月    二十四    日
                                                        書記官    林秀娥


司法院資訊處製作；財團法人民間司法改革基金會備份。
